臺灣臺中地方法院刑事判決　　　　　　 95年度交易字第881號
公　訴　人　臺灣臺中地方法院檢察署檢察官
被　　　告　甲○○
上列被告因過失傷害案件，經檢察官提起公訴（95年度偵字第20
851號），被告於準備程序中就被訴事實為有罪之陳述，受命法
官於聽取當事人之意見後，由本院合議庭裁定以簡式審判程序審
理，判決如下：
    主    文
甲○○因過失傷害人，處有期徒刑貳月，如易科罰金，以銀元參
佰元即新臺幣玖佰元折算壹日。
    犯罪事實
一、甲○○明知其汽車駕駛執照業於民國八十四年五月八日遭監
    理機關逕行註銷在案，已無駕駛執照，竟仍於九十五年三月
    二十一日十三時許，駕駛車牌號碼OQ-○一九七號自用小客
　　車，沿臺中縣大里市○○路○段由西往東方向行駛，行至該
　  市○○路與德芳南路有號誌之交岔路口時，本應注意轉彎車
    應讓直行車先行，且汽車行駛至交岔路口，其行進應遵守燈
    光號誌之指示，而依當時天候陰、日間自然光線、柏油路面
    乾燥無缺陷、道路無障礙物、視距良好、號誌動作正常，並
    無不能注意之情形，竟未遵守燈光號誌指示，擅自於燈號為
    直行綠燈僅能直行不能左轉之際，違反燈光號誌指示，貿然
    將車輛駛入上開交岔路口並左轉，適乙○○騎乘IMR-四七八
    號重型機車，沿德芳南路向北行駛而行經上開路口時，亦疏
    未注意車前狀況，隨時採取必要之安全措施，致乙○○所騎
    機車前車頭與甲○○所駛自用小客車右後車輪處發生碰撞，
    乙○○因而人車倒地，並受有右側鎖骨幹粉碎性骨折之傷害
    。甲○○並於警察到場處理，未發覺其犯罪前，即坦承自己
    為肇事人，而接受裁判。
二、案經乙○○訴由臺中縣警察局霧峰分局報告臺灣臺中地方法
    院檢察署檢察官偵查起訴。
    理    由
一、上揭犯罪事實，業據被告甲○○於警詢及偵審中坦承不諱，
    核與證人即告訴人乙○○於審理中結證情節相符，並有道路
    交通事故調查報告表 (一)、(二)、道路交通事故現場圖、
    診斷證明書、照片七張及交通部公路總局臺中區監理所九十
    五年十二月二十六日中監自字第○九五二一○二三六九號函
    一份在卷可稽。再按駕駛人駕駛汽車，應遵守道路交通標誌
　　、標線、號誌之指示，並服從交通指揮人員之指揮；汽車駕
　  駛人於汽車行駛時，應注意車前狀況，並隨時採取必要之安
    全措施；汽車行駛至交岔路口，其行進、轉彎，應遵守燈光
    號誌或交通指揮人員之指揮，遇有交通指揮人員指揮與燈光
    號誌並用時，以交通指揮人員之指揮為準，且左轉彎時，應
    距交岔路口三十公尺前顯示方向燈或手勢，行至交岔路口中
    心處左轉，並不得占用來車道搶先左轉，暨轉彎車應讓直行
    車先行，道路交通安全規則第九十條、九十四條第三項及第
    一百零二條第一項第一、五、七款分別定有明文。查，上開
    交叉路口係有四個燈號且有專門指示左轉之燈號，有道路交
    通事故現場圖及現場照片等件在卷可憑，復為被告所是認，
    另被告亦自承係在燈號為「直行綠燈」時即貿然左轉，且其
    駕駛執照早經監理機關註銷在案等語，則被告確有上開過失
    ，應可認定。再者，告訴人騎乘機車於二車發生碰撞地點前
    約一百至一百五十公尺處時即已看到被告車輛似欲迴轉，告
    訴人因誤判被告當時係要迴轉，且當時車速約五、六十公里
    （該處限速為六十公里，尚難遽認告訴人有超速），被告行
    駛速度很慢且沒有迴轉只是左轉，告訴人始緊急煞車未及而
    發生碰撞，業據證人即告訴人乙○○於審理中結證明確，足
    認告訴人對於本件車禍之發生，亦有疏未注意車前狀況，隨
    時採取必要之安全措施之疏失，告訴人於審理中亦直陳其確
    有未注意被告行車動向之疏失等語。綜上所述，被告與告訴
    人對於本案車禍之發生，均有疏失，且被告之過失行為與告
    訴人所受之前揭傷害間，具有相當因果關係甚明。本件事證
    明確，被告犯行堪予認定。
二、被告甲○○行為後，刑法及刑法施行法業於九十四年二月二
    日經總統以華總一義字第○九四○○○一四九○一號令修正
    公布，並於九十五年七月一日施行。按行為後法律有變更者
    ，適用行為時之法律，但行為後之法律有利於行為人者，適
    用最有利於行為人之法律，現行刑法第二條第一項定有明文
    。此條規定乃與刑法第一條罪刑法定主義契合，而貫徹法律
    禁止溯及既往原則，係規範行為後法律變更所生新舊法律比
    較適用之準據法，是刑法第二條本身雖經修正，但刑法第二
    條既屬適用法律之準據法，本身尚無比較新舊法之問題，應
    一律適用裁判時之現行刑法第二條規定以決定適用之刑罰法
    律，先予辨明。又以本次刑法修正之比較新舊法，應就罪刑
    有關之共犯、未遂犯、想像競合犯、牽連犯、連續犯、結合
    犯，以及累犯加重、自首減輕暨其他法定加減原因（如身分
    加減）與加減例等一切情形，本於統一性及整體性原則，綜
    其全部罪刑之結果而為比較，亦有最高法院九十五年度第八
    次刑庭會議決議可資參照。經查：
（一）被告行為後，罰金罰鍰提高標準條例第二條業已刪除，而
      刑法第四十一條第一項前段關於易科罰金之折算標準已由
      舊法之銀元一百元、二百元、三百元修正為新臺幣一千元
      、二千元、三千元，因屬科刑規範事項之變更，其折算標
      準為裁判時所應諭知，自有就新舊法規定比較之必要，經
      比較新舊法結果，被告行為後之新法並未較有利於被告，
      是依刑法第二條第一項前段之規定，本件應適用被告行為
      時之舊法即依修正前刑法第四十一條第一項前段、修正前
      罰金罰鍰提高標準條例第二條之規定，諭知以銀元三百元
      折算一日為易科罰金之折算標準，並依上開規定諭知易科
      罰金之折算標準。
（二）被告行為後，刑法第三十三條第五款業於九十四年二月二
      日修正公布，並自九十五年七月一日起施行；修正後刑法
      第三十三條第五款規定「罰金：新臺幣一千元以上，以百
      元計算之。」，與修正前刑法第三十三條第五款規定「罰
      金：一元以上。」不同。比較新舊法結果，以舊法較有利
      於行為人，新法並無對被告較為有利之情形，故依刑法第
      二條第一項前段規定，本案關於刑法第二百八十四條第一
      項前段之法定刑罰金部分，自應適用行為時之法律即修正
      前刑法第三十三條第五款規定決定其罰金部分之法定刑。
（三）再查被告行為後，業已增訂刑法施行法第一條之一，並規
      定：「中華民國九十四年一月七日刑法修正施行後，刑法
      分則編所定罰金之貨幣單位為新臺幣。九十四年一月七日
      刑法修正時，刑法分則編未修正之條文定有罰金者，自九
      十四年一月七日刑法修正施行後，就其所定數額提高為三
      十倍。但七十二年六月二十六日至九十四年一月七日新增
      或修正之條文，就其所定數額提高為三倍」，是就現行刑
      法中，有關於罰金刑處罰之規定，即有就新舊法比較之必
      要，惟經比較增訂之刑法施行法第一條之一與被告行為時
      之罰金罰鍰提高標準條例第一條前段、現行法規所定貨幣
      單位折算新臺幣條例第二條結果，二者規定適用之結果並
      無不同，則本件即應依被告行為時之舊法即依罰金罰鍰提
      高標準條例第一條前段為法條適用之依據，附此敘明。
（四）被告行為後，刑法第六十二條有關自首之規定業已修正，
      修正前之舊法規定為「必減」其刑，修正後改為「得減」
      其刑，此項變動影響行為人之刑罰法律效果，係屬新修正
      刑法第二條第一項之「法律變更」，本件被告自首之時間
      係於新修正刑法生效前之九十五年五月十日，自應為新舊
      法比較，經比較新舊法結果，因修正前舊法規定為「必減
      」其刑，較有利於行為人，即新法之規定對於被告並無較
      為有利之情形，是依修正後刑法第二條第一項前段之規定
      ，本件應適用被告行為時之法律，即應適用修正前刑法第
      六十二條之規定。
（五）綜合上述修正前後刑法第四十一條第一項前段、第三十三
      條第五款、第六十二條及刑法施行法第一條之一適用情形
      綜合比較結果，修正後刑法及刑法施行法之規定並非較有
      利於被告，參酌修正後刑法第二條第一項前段、但書規定
      之「從舊從輕」原則，本案應適用修正前刑法及罰金罰鍰
      提高標準條例第一條前段為法條適用之依據。
三、核被告甲○○所為，係犯刑法第二百八十四條第一項前段之
    過失傷害罪。查被告之汽車駕駛執照業經註銷，已無駕駛執
    照駕車，此業據被告供承不諱，並有交通部公路總局臺中區
    監理所九十五年十二月二十六日中監自字第○九五二一○二
    三六九號函一份在卷可按，被告無照駕車因而致人受傷，依
    法應負刑事責任，應依道路交通管理處罰條例第八十六條第
    一項之規定，加重其刑。又被告於肇事後，於有偵查權限之
    人知悉犯罪人之前，主動向處理事故之員警陳明自己係肇事
    者及陳述肇事經過，有臺中縣警察局霧峰分局交通分隊道路
    交通事故肇事人自首情形紀錄表一份在卷可按，核為對於未
    發覺之罪自首而接受裁判，應依修正前刑法第六十二條前段
    之規定減輕其刑，並依法先加後減。爰審酌被告對本案車禍
    發生之過失程度、告訴人所受上揭傷害程度，尚非至為嚴重
    、告訴人對於本件車禍之發生，亦有前揭疏失，及被告犯罪
    後坦承犯行，已將告訴人機車大致修復，支出新臺幣一萬二
    千七百二十元，業據告訴人於審理中陳明在卷，並有被告於
    偵查中提出之估價單一份在卷可憑，惟迄未賠償告訴人其餘
    所受損害，尚未與告訴人達成和解等一切情狀，量處如主文
    所示之刑，並諭知易科罰金之折算標準。
據上論斷，應依刑事訴訟法第二百七十三條之一第一項、第二百
九十九條第一項前段，道路交通管理處罰條例第八十六條第一項
，刑法第二條第一項前段、第二百八十四條第一項前段、修正前
刑法第六十二條前段、第四十一條第一項前段，罰金罰鍰提高標
準條例第一條前段、修正前罰金罰鍰提高標準條例第二條，現行
法規所定貨幣單位折算新臺幣條例第二條，判決如主文。
中　　華　　民　　國　　96　　年　　1 　　月　　23　　日
　　　　　　　　      交通法庭   法  官  江奇峰
上正本證明與原本無異。
如不服本判決，應於送達後十日內向本院提出上訴狀（須附繕本
），上訴於臺灣高等法院臺中分院。
                                 書記官  江慧貞
中　　華　　民　　國　　96　　年　　1 　　月　　23　　日
附錄論罪科刑法條
刑法第二百八十四條第一項
因過失傷害人者，處六月以下有期徒刑、拘役或五百元以下罰金
，致重傷者，處一年以下有期徒刑、拘役或五百元以下罰金。
